臺灣高等法院高雄分院刑事裁定　　　　　　96年度抗字第43號
抗　告 人
即聲明異議人　甲○○
　　　　　　　　　　　（臺灣高雄監獄執行中）
上列抗告人因聲明異議案件，不服臺灣高雄地方法院中華民國96
年1 月10日裁定（95年度聲字第4884號），提起抗告，本院裁定
如下：
    主  文
抗告駁回。
    理  由
一、聲明異議意旨略以：聲明人甲○○因犯恐嚇、詐欺、偽造文
    書、妨害公務等罪，經台中市警察局第一分局移送臺灣臺中
    地方法院檢察署偵辦，由檢察官當庭諭知交保新台幣（下同
    ） 8萬元，由具保人邱妙雪提出上開保證金後釋放，嗣案件
    移轉由臺灣高雄地方法院檢察署檢察官偵辦，並依法提起公
    訴，上開各罪均經判決確定，目前已在監執行中。而上開具
    保人繳納之保證金，乃具保人以聲明人所有之牌照號碼J9-6
    10號自小客車典當後提出，是該保證金實際上為聲明人所有
    ，依法臺灣高雄地方法院檢察署檢察官應發還上開保證金與
    聲明人，惟執行檢察官迄今仍未發還，其執行之指揮顯屬不
    當，爰依法聲明異議，請求裁定發還該保證金等語。
二、按受刑人或其法定代理人或配偶以檢察官執行之指揮為不當
    者，得向諭知該裁判之法院聲明異議，刑事訴訟法第484 條
    定有明文。是受刑人須經檢察官為具體之執行指揮後，認該
    執行之指揮為不當者，始得向諭知該裁判之法院聲明異議，
    請求變更或撤銷檢察官之執行指揮自明。本件聲明人於上開
    案件判決確定後，已於93年2月4日在監執行，惟其未依前揭
    規定先向執行檢察官聲請，是檢察官亦無具體之指揮執行等
    情，業經原審調閱臺灣高雄地方法院檢察署93年度執更字第
    2070號執行卷宗核閱無誤，則聲明人據以聲明異議之標的即
    「檢察官之執行指揮」並不存在，自無所謂檢察官執行指揮
    之不當可言。原審因而依據刑事訴訟法第486 條，認聲明人
    所為上開聲明異議，為無理由，裁定駁回。並敘明保證金發
    還對象為提出該金額之具保人，並非他人得任意主張，本件
    具保人為邱妙雪一節，除據聲明人陳明外，並有87年4月2日
    「刑事被告現金保證書」1 紙存卷可查（見臺灣臺中地方法
    院檢察署87年度偵字第7082號案卷第58頁），具保人既為邱
    妙雪，該保證金自應發還邱妙雪始屬合法，聲明人陳稱該8
    萬元保證金為其所有之車輛典當所得，縱屬實情，亦僅能由
    邱妙雪領回後私下返還，或另案經由判決或依其他合法方式
    取得，尚不能任由檢察官加以處分而發還聲明人，至聲明人
    提出臺灣南投地方法院90年度訴字第29號判決書，乃該法院
    就聲明人於該案所涉部分罪名，依法判決聲明人於該案被訴
    罪名是否成立，並非用以確定聲明人與邱妙雪二人間之私法
    關係，聲明人據以主張自己為應受發還保證金之人，尚有誤
    會等語。
三、抗告意旨略以：「抗告人即聲明人於94年間，曾具狀向執行
    檢察官聲請發還保證金8 萬元，惟未獲答覆可否發還，又於
    95年10-11 月間，向原審法院原承辦該案刑事庭聲請發還，
    亦經原承辦法院將聲明人聲請狀函轉檢察官，此應與聲明人
    本人聲請發還無異；另檢察官本應主動發還保證金，檢察官
    遲不發還，自有指揮執行之不當；此外，依「辦理發還被告
    刑事保證金應行注意事項」第2 、4 條規定，可由被告或代
    繳人具領，聲明人已提出臺灣南投地方法院90年度訴字第29
    號判決書，可證明具保人邱妙雪實係代繳人，保證金款項來
    自被告即聲明人，聲明人自可具領」云云，然查：
(一)、上開抗告意旨所陳「94年間、95年10-11 月間曾具狀聲請發
    還保證金8 萬元」等情，業經本院調閱臺灣高雄地方法院檢
    察署89年度執字第3074號、92年度執字第10725 號、93年度
    執更字第2070號等執行卷宗，均查無上開聲請狀在卷（見本
    院卷第44-59 頁之卷內影印資料），而抗告人又未提出此部
    分事證以供本院調查。
(二)、上開抗告意旨所陳「依辦理發還被告刑事保證金應行注意事
    項第2 、4 條規定，可由被告或代繳人具領」等情，因本件
    係屬聲明人經判決有罪且須執行之案件，而保證金係於偵查
    中向各檢察署繳交之情形，此種保證金發還之程序、時限等
    ，並非上開「辦理發還被告刑事保證金應行注意事項」規定
    之範圍（見本院卷第60頁），又本件8 萬元保證金之具保人
    既為邱妙雪名義（已如前述），則參照最高法院19年抗字第
    209 號判例要旨「繳納保證金，如係以被告本人自己名義所
    繳，自無由第三人聲請發還之理」之同一法理，足認亦無由
    聲明人即該案被告聲請發還之依據。至於聲明人所提上開臺
    灣南投地方法院90年度訴字第29號判決，原裁定業已敘明無
    從據以確定聲明人與邱妙雪間關於上開8 萬保證金之私法關
    係，自無上開抗告意旨所陳「可由聲明人即被告具領8 萬元
    保證金」之情形。
四、綜上所述，本院經核原裁定認事用法，均無不合。抗告人所
    執上詞提起抗告，並無理由，應予駁回。
據上論結，應依刑事訴訟法第412條，裁定如主文。
中　　華　　民　　國　　96　　年　　4 　　月　　23　　日
                  刑事第一庭    審判長法  官  郭雅美
                                      法  官  莊崑山
                                      法  官  張意聰
以上正本證明與原本無異。
如不服本裁定應於送達後5 日內向本院提出抗告狀。
中　　華　　民　　國　　96　　年　　4 　　月　　23　　日
　　　　　　　　　　　　　　　　　　　書記官  呂素珍
